臺灣臺南地方法院刑事判決
111年度易字第388號
公  訴  人  臺灣臺南地方檢察署檢察官
被      告  黃萬選


上列被告因詐欺案件，經檢察官提起公訴（109年度偵字第21198
號），被告於準備程序中為有罪之陳述，本院合議庭裁定以簡式
審判程序進行審理，判決如下：
    主  文
黃萬選犯如附表「罪名與宣告刑」欄所示之罪，各處如附表「罪
名與宣告刑」欄所示之刑。應執行有期徒刑貳年陸月，如易科罰
金，以新臺幣壹仟元折算壹日。
未扣案犯罪所得共新臺幣貳拾參萬壹仟元沒收，於全部或一部不
能沒收或不宜執行沒收時，追徵其價額。
    犯罪事實
一、黃萬選意圖為自己不法利益，分別與附表對象欄所示之人（
    附表編號1至2、4、6至13、18至19、21所示之人均另據檢察
    官聲請簡易判決處刑，附表編號3、5、14至17、20、22至33
    所示之人均經檢察官為緩起訴處分確定，附表編號34所示之
    人經另案提起公訴）基於詐欺得利之犯意聯絡，於如附表編
    號1至36所示之時間，在各附表編號所示之地址，以各附表
    編號所示之方式，致電表計度失準，藉此方法詐得如附表電
    能欄所示之少繳電費之不法利益，折計如附表各編號電費欄
    所示之金額，黃萬選並收取如附表各編號所示金額之施工代
    價。
二、案經臺南市政府警察局第四分局報告臺灣臺南地方檢察署檢
    察官偵查起訴。
    理  由
一、本件被告所犯者，均非死刑、無期徒刑、最輕本刑為3年以
    上有期徒刑之罪或高等法院管轄第一審案件，其於準備程序
    進行中，就被訴事實為有罪之陳述，經法官告知其簡式審判
    程序之旨，並聽取公訴人及被告之意見後，本院爰依刑事訴
    訟法第273條之1第1項之規定，裁定由受命法官獨任以簡式
    審判程序進行審理。
二、上揭犯罪事實，業據被告坦承不諱，核與證人陳榮輝、蔡宜
    真、陳錦岳、郭玫延、陳賢明、蔡佳璋、張國祥、張國煒、
    吳如梅、邱武福、程福財、陳依璇、黃馨賢、陶志剛、吳俊
    山、洪進源、邱惠蘭、邱炳文、江丁義、曾盈宏、蔡杰宏、
    陳志忠、王品雅、穆首都、林碧昭、黃清元、張人文、柳怡
    君、楊秋英、陳金福、陳雪玉、洪格幸、張哲裕、黃輝虎、
    吳卓英、劉世達於警詢時之陳述相符，並有如附表編號1至3
    6所示地址台灣電力公司（下稱台電公司）用電實地調查書
    、追償電費計算單在卷可稽，足認被告自白與事實相符，堪
    以採信。是本案事證明確，被告犯行堪以認定，應依法論罪
    科刑。
三、論罪科刑
(一)按用電戶與台電公司間存有供電契約關係，台電公司依約將
    電力輸送至用戶端，自有同意將該電力移轉予用電戶使用之
    意，而台電公司為依量計價收費，在用戶端安裝電表，於用
    電戶用電時，即由電表累計用電量，並定期派員抄表取得電
    表度數後，逕依該度數計價而按期向用電戶收取電費。是如
    用電戶為節省電費支出，擅自改變電表之構造使電表計算實
    際用電量之功能失效不準，因該用電戶改變電表構造前後繼
    續使用電能均係經台電公司依約同意移轉使用，核與「未經
    他人同意」，以和平手段將他人持有之物移入自己或第三人
    支配管領之刑法竊盜罪構成要件有間。然該用電戶故意使電
    表失準少計實際用電度數，台電公司因誤認依該電表抄得之
    度數為真實而陷於錯誤，逕依該少於實際用電度數之不實度
    數計價收取電費，用電戶因此獲得少繳電費之利益，自係向
    台電公司行使詐術，藉此獲得少繳電費之財產上不法利益，
    而該當刑法詐欺得利罪之構成要件。是核被告所為，均係犯
    刑法第339條第2項之詐欺得利罪。被告分別與如附表編號1
    至36所示之人，有犯意聯絡及行為分擔，應論以共同正犯。
    被告上開所為犯意各別行為互殊，應予分論併罰（共36罪）
    。
(二)按犯罪之行為，有一經著手，即已完成者，例如學理上所稱
    之即成犯；亦有著手之後，尚待發生結果，為不同之評價者
    ，例如加重結果犯、結果犯；而犯罪之實行，學理上有接續
    犯、繼續犯、集合犯、吸收犯、結合犯、連續犯、牽連犯、
    想像競合犯等分類，前五種為實質上一罪，後三者屬裁判上
    一罪，因均僅給予一罪之刑罰評價，故其行為之時間認定，
    當自著手之初，持續至行為終了，並延伸至結果發生為止，
    倘上揭犯罪時間適逢法律修正，跨越新、舊法，而其中部分
    作為，或結果發生，已在新法施行之後，應即適用新規定，
    不生依刑法第2條比較新、舊法而為有利適用之問題（最高
    法院100年度台上字第5119號判決意旨可資參照）。
　　查被告就附表編號2、4、10、11、13、21、28、31、34、36
    所示行為時間，雖係在103年6月18日刑法第339條規定修正
    前，但被告上開各次犯行之結果均持續發生至103年6月18日
    刑法第339條規定修正後，揆諸上開說明，不生依刑法第2條
    比較新、舊法而為有利適用之問題，附此敘明。
(三)爰審酌被告與如附表編號1至36之人為減少電費支出，竟分
    別以如附表各編號所示方法，致電表計度少於實際用電度數
    ，詐得減少支付電費之利益，侵害台電公司之權益，自有可
    責；兼衡被告之犯罪動機、年紀、素行、智識程度（小學畢
    業）、家庭經濟狀況（無業、需扶養家人）、坦承犯行等一
    切情狀，分別量處如主文所示之刑，並諭知易科罰金之折算
    標準，及定其應執行之刑。
四、沒收
    按「犯罪所得，屬於犯罪行為人者，沒收之。但有特別規定
    者，依其規定。」；「前二項之沒收，於全部或一部不能沒
    收或不宜執行沒收時，追徵其價額。」刑法第38條之1第1項
    、第3項分別定有明文。查未扣案如附表編號1至36「代價」
    欄所示屬於被告之犯罪所得共23萬1千元，應依刑法第38條
    之1第1項前段及第3項規定，宣告沒收，於全部或一部不能
    沒收或不宜執行沒收時，追徵其價額。
據上論斷，應依刑事訴訟法第273條之1第1項、第299 條第1 項
前段，刑法第339條第2項、第41條第1項前段、第8項、第51條第
5款、第38條之1第1項前段、第3項，刑法施行法第1條之1第1項
判決如主文。
本案經檢察官蔡宜玲提起公訴，檢察官李佳潔到庭執行職務。
中　　華　　民　　國　　111 　年　　6 　　月　　21　　日
　　　　　　　　　刑事第六庭    法　官　陳鈺雯
以上正本證明與原本無異。
如不服本判決應於收受送達後20日內向本院提出上訴書狀，並應
敘述具體理由。其未敘述上訴理由者，應於上訴期間屆滿後20日
內向本院補提理由書( 均須按他造當事人之人數附繕本) 「切勿
逕送上級法院」。
                                書記官  洪儀珊　
中　　華　　民　　國　　111 　年　　6 　　月　　21　　日
附錄論罪科刑法條
刑法第339條
意圖為自己或第三人不法之所有，以詐術使人將本人或第三人之
物交付者，處5年以下有期徒刑、拘役或科或併科50萬元以下罰
金。
以前項方法得財產上不法之利益或使第三人得之者，亦同。
前二項之未遂犯罰之。

附表
編號 對象 時間 地址 方式 代價 (新臺幣) 電能 罪名與宣告刑       電費  1 吳如梅 107年間 臺南市○區○○路0段000巷0000號 撥亂電表指數 1萬元 1萬8137度 黃萬選共同犯詐欺得利罪，處有期徒刑貳月，如易科罰金，以新臺幣壹仟元折算壹日。          7萬6611元  2 郭玫延 100年間 臺南市○區○○路0段000號 擅自自電表電源側進屋線引接線路，繞越電表用電 3千元 6萬5083度（起訴書附表誤載，逕予更正） 黃萬選共同犯詐欺得利罪，處有期徒刑參月，如易科罰金，以新臺幣壹仟元折算壹日。       32萬7211元（起訴書附表誤載，逕予更正）  3 陳賢明 106年間 臺南市○區○○○○街00號 改接電壓線 1千元 2萬8259度 黃萬選共同犯詐欺得利罪，處有期徒刑貳月，如易科罰金，以新臺幣壹仟元折算壹日。        11萬9366元  4 邱武福 102、103 年間 臺南市○區○○街000號 更改電表底座結線 5千元 2萬1287度 黃萬選共同犯詐欺得利罪，處有期徒刑貳月，如易科罰金，以新臺幣壹仟元折算壹日。        8萬9916元  5 程福財 104、105 年間 臺南市○○區○○○路000號 更改電表底座結線、加裝電子零件於電壓接續鉤上 5千元 5萬6760度 黃萬選共同犯詐欺得利罪，處有期徒刑參月，如易科罰金，以新臺幣壹仟元折算壹日。       23萬9754元  6 陳依璇 109年2、3月間 臺南市○○區○○路○段000號 改接電壓線 5千元 3萬6397度 黃萬選共同犯詐欺得利罪，處有期徒刑貳月，如易科罰金，以新臺幣壹仟元折算壹日。        15萬3741元  7 黃馨賢 104年間 臺南市○○區○○○街00巷00號7樓之2、臺南市○○區○○○街000號 更改電表底座結線、擅自自電表電源側進屋線引接線路，繞越電表用電 6千元 11萬6437度 黃萬選共同犯詐欺得利罪，處有期徒刑肆月，如易科罰金，以新臺幣壹仟元折算壹日。        49萬1830元  8 陶志剛 104年間 臺南市○○區○○○街000巷00號 改接電壓線 5千元 5萬119度 黃萬選共同犯詐欺得利罪，處有期徒刑參月，如易科罰金，以新臺幣壹仟元折算壹日。        21萬1703元  9 吳俊山 106、107 年間 臺南市○區○○○○街00號 改接電壓線 5千元 7萬8524度 黃萬選共同犯詐欺得利罪，處有期徒刑參月，如易科罰金，以新臺幣壹仟元折算壹日。        33萬1686元  10 陳榮輝 99年間 臺南市○區○○路00巷0號8樓之2 更改電表底座結線 5千元 5萬2571度 黃萬選共同犯詐欺得利罪，處有期徒刑參月，如易科罰金，以新臺幣壹仟元折算壹日。        22萬2060元  11 洪進源 101、102 年間 臺南市○區○○路00巷0號5樓之1 更改電表底座結線 5千元 5萬7518度 黃萬選共同犯詐欺得利罪，處有期徒刑參月，如易科罰金，以新臺幣壹仟元折算壹日。        24萬2956元  12 邱惠蘭 104、105 年間 臺南市○區○○路○段000巷0號 改接電壓線 3千元 7萬3273度 黃萬選共同犯詐欺得利罪，處有期徒刑參月，如易科罰金，以新臺幣壹仟元折算壹日。        30萬9505元  13 邱炳文 96、97年 間 臺南市○區○○路00巷0號9樓之1 更改電表底座結線 5千元 5萬4136度 黃萬選共同犯詐欺得利罪，處有期徒刑參月，如易科罰金，以新臺幣壹仟元折算壹日。        22萬8670元  14 江丁義 105、106 年間 臺南市○區○○路000巷0號 擅自自電表電源側進屋線引接線路，繞越電表用電 5千元 3萬3679度 黃萬選共同犯詐欺得利罪，處有期徒刑貳月，如易科罰金，以新臺幣壹仟元折算壹日。        14萬2260元  15 蔡杰宏 106年間 臺南市○○區○○路○段000巷00號 更改電表底座結線 2千元 4萬1571度 黃萬選共同犯詐欺得利罪，處有期徒刑貳月，如易科罰金，以新臺幣壹仟元折算壹日。        17萬5596元  16 陳志忠 106、107 年間 臺南市○○區○○里○○○00000號 改造電表內部構造 8千元 5萬5489度 黃萬選共同犯詐欺得利罪，處有期徒刑參月，如易科罰金，以新臺幣壹仟元折算壹日。        23萬4385元  17 王品雅 107年間 臺南市○○區○○路0段000巷00號 改接電壓線 5千元 4萬8741度 黃萬選共同犯詐欺得利罪，處有期徒刑貳月，如易科罰金，以新臺幣壹仟元折算壹日。        20萬5882元  18 穆首都 105年間 臺南市○○區○○街000號 改接電壓線、加裝電子零件於電壓接續鉤上 3千元 6萬9106度 黃萬選共同犯詐欺得利罪，處有期徒刑參月，如易科罰金，以新臺幣壹仟元折算壹日。        29萬1904元 （起訴書附表誤載，逕予更正）  19 穆首都 105年間 臺南市○○區○○街000號15樓之1 更改電表底座結線 3千元 4萬6065度 （起訴書附表誤載，逕予更正） 黃萬選共同犯詐欺得利罪，處有期徒刑貳月，如易科罰金，以新臺幣壹仟元折算壹日。        19萬4579元 （起訴書附表誤載，逕予更正）  20 林碧昭 108年間 106年間 臺南市○區○○路000號5樓 、臺南市○區○○路0段000號 擅自自電表電源測進屋線引接線路，繞越電表用電 3千元    3千元          9萬136度 黃萬選共同犯詐欺得利罪，處有期徒刑肆月，如易科罰金，以新臺幣壹仟元折算壹日。        45萬1614元  21 黃清元 102、103 年間 臺南市○○區○○路00巷00號 擅自自電表電源側進屋線引接線路，繞越電表用電 3千元 6萬9559度 黃萬選共同犯詐欺得利罪，處有期徒刑參月，如易科罰金，以新臺幣壹仟元折算壹日。        29萬3817元  22 張人文 107年間 臺南市○○區○○○街000巷0弄00號 擅自自電表電源側進屋線引接線路，繞越電表用電 8千元 3萬7459度 黃萬選共同犯詐欺得利罪，處有期徒刑貳月，如易科罰金，以新臺幣壹仟元折算壹日。        15萬8227元  23 柳怡君 108年間 臺南市○○區○○路000號 改造電壓線 1萬元 3萬1486度 黃萬選共同犯詐欺得利罪，處有期徒刑貳月，如易科罰金，以新臺幣壹仟元折算壹日。        13萬2997元  24 陳金福 105、106 年間 臺南市○○區○○○00000號 擅自自電表電源測進屋線引接線路，繞越電表用電 6千元 4萬8667度 黃萬選共同犯詐欺得利罪，處有期徒刑貳月，如易科罰金，以新臺幣壹仟元折算壹日。        20萬5570元  25 黃清賢 106年間 臺南市○○區○○○00000號 更改電表底座結線 3千元 4萬7819度 黃萬選共同犯詐欺得利罪，處有期徒刑貳月，如易科罰金，以新臺幣壹仟元折算壹日。        20萬1987元  26 洪格幸 107、108 年間 雲林縣○○鄉○○路0000號 、雲林縣○○鄉○○路000號 將電表內計量電壓線圈改接至電表封印環、改接電壓線 1萬5千元 10萬9119度 黃萬選共同犯詐欺得利罪，處有期徒刑肆月，如易科罰金，以新臺幣壹仟元折算壹日。        58萬4974元  27 張國煒 109年1月間 臺中市○○區○○街000號之1號 改造電表內部構造 1萬元 9萬3734度 （起訴書附表誤載，逕予更正） 黃萬選共同犯詐欺得利罪，處有期徒刑參月，如易科罰金，以新臺幣壹仟元折算壹日。        39萬5932元 （起訴書附表誤載，逕予更正）  28 張國祥 103、104 年間 臺中市○○區○○街000號 改造電表內部構造、更改電表底座結線 1萬5千元 15萬4776度 黃萬選共同犯詐欺得利罪，處有期徒刑伍月，如易科罰金，以新臺幣壹仟元折算壹日。        85萬7502元  29 張哲裕 109年1月間 臺中市○○區○○路0000號 、臺中市○○區○○路0000○0號 更改電表底座結線、改接電壓線 2萬5千元 8萬1750度 黃萬選共同犯詐欺得利罪，處有期徒刑肆月，如易科罰金，以新臺幣壹仟元折算壹日。        47萬5366元  30 張哲裕 109年1月間 臺中市○○區○○○段○○○○段000地號 改造電表內部構造 未收費 14萬9971度 黃萬選共同犯詐欺得利罪，處有期徒刑陸月，如易科罰金，以新臺幣壹仟元折算壹日。        102萬1492元  31 黃輝虎 103、104 年間 臺南市○○區○○街000號 、臺南市○○區○○街000○000號 更改電表底座結線 1萬5千元 13萬7540度 黃萬選共同犯詐欺得利罪，處有期徒刑肆月，如易科罰金，以新臺幣壹仟元折算壹日。        58萬969元  32 曾盈宏 108年6月間 （起訴書附表誤載，逕予更正） 高雄市○○區○○路0段000號 改變電表結線 5千元  24萬2357度 黃萬選共同犯詐欺得利罪，處有期徒刑伍月，如易科罰金，以新臺幣壹仟元折算壹日。        96萬9428元  33 曾盈宏 109年4月間 （起訴書附表誤載，逕予更正） 臺南市○區○○路000號 改造電表內部構造 5千元  1萬3316度 黃萬選共同犯詐欺得利罪，處有期徒刑貳月，如易科罰金，以新臺幣壹仟元折算壹日。        5萬6247元  34 蔡佳璋 102、103 年間 臺南市○區○○路000號 更改電表底座結線 8千元 3萬4675度 黃萬選共同犯詐欺得利罪，處有期徒刑貳月，如易科罰金，以新臺幣壹仟元折算壹日。        14萬6467元  35 不詳  104、105 年間 臺南市○○區○○○000號 擅自自電表電源側進屋線引接線路，繞越電表用電 3千元 1萬8648度 黃萬選共同犯詐欺得利罪，處有期徒刑貳月，如易科罰金，以新臺幣壹仟元折算壹日。        7萬8769元  36 不詳 99年間 臺南市○區○○路00巷0弄0號 更改電表底座結線 5千元 10萬1252度 黃萬選共同犯詐欺得利罪，處有期徒刑肆月，如易科罰金，以新臺幣壹仟元折算壹日。        42萬7688元